【裁判字號】    97,上易,448
【裁判日期】    970827
【裁判案由】    竊盜
【裁判全文】
臺灣高等法院臺南分院刑事判決         97年度上易字第448號
上  訴  人
即  被  告  甲○○
                    現於台灣台南看守所羈押中
上列上訴人因竊盜案件，不服臺灣臺南地方法院97年度易字第65
1號中華民國97年6月17日第一審判決（起訴案號：臺灣臺南地方
法院檢察署97年度偵字第6710號），提起上訴，被告於本院準備
程序進行中，就被訴事實為有罪之陳述，經本院裁定進行簡式審
判程序，本院判決如下：
    主  文
原判決撤銷。
甲○○犯如附表編號一至十四宣告刑欄所示之罪，均累犯，各處
如附表編號一至十四宣告刑欄所示之刑，扣案之女用絲襪壹雙、
麻布手套壹雙、手電筒壹支沒收。應執行有期徒刑肆年陸月，扣
案之女用絲襪壹雙、麻布手套壹雙、手電筒壹支沒收。
    事  實
一、甲○○前因94年間竊盜案件，經臺灣高雄地方法院判處有期
    徒刑1年2月確定，於96年4月6日因縮短刑期執行完畢，仍不
    知悔改，復意圖為自己不法之所有，於附表編號1至14所示
    時、地，頭戴其所有之女用絲襪，手戴麻布手套各一雙，及
    手持其所有之手電筒一支，以附表編號1至14所示之犯罪手
    法，竊取附表編號1至14所示之財物得逞（犯罪時間、地點
    、竊取之財物、犯罪手法及使用人等，均如附表各該編號所
    示）。嗣於97年3月11日凌晨3點多，在臺南縣永康市○○○
    路303巷5號為警查獲自台南市中山國中竊來之電腦螢幕，並
    扣得其所有，供犯罪所用之女用絲襪，手電筒1支、麻布手
    套1雙。甲○○在附表編號1至13犯罪未被有偵查權之公務員
    或機關發覺前，即向屏東縣警察局刑事警察大隊警員自首並
    接受裁判。
二、案經潘思識、陳俊文、邱崇銘、鍾小琦、陳盈潔、許錦霞、
    鄭靜修、吳淑惠、陳俊華、胡嘉良、伍中定、劉萃、劉幸茹
    訴請屏東縣政府警察局移送臺灣臺南地方法院檢察署檢察官
    偵查起訴。
    理  由
甲、程序方面：
    上訴人即被告甲○○於本院準備程序期日，就被訴之事實為
    有罪之陳述，經本院裁定適用簡式審判程序，則依據刑事訴
    訟法第273條之2之規定，本件証據之調查，不受同法第159
    條第1項、第161條之2、第161條之3、第163條之1及第164條
    至第170條規定之限制，合先敘明。
乙、實體方面：
一、上揭竊盜等事實，業據上訴人即被告甲○○供認不諱，核與
    証人即附表編號一至十四之保管或使用人潘思識、陳俊文、
    邱崇銘、黃玉娟、吳國忠、洪瓊瑛、蔡河霖、黃靜敏、劉漢
    宗、陳育彬、鐘育誠、蘇真鳳、王慶杉、劉益誠、李培珍、
    陳慧芬、沈月華、洪瑞蓮、鍾小琦、陳盈潔、許錦霞、鄭靜
    修、吳淑惠、洪嘉宏、陳俊華、林敬修、黃剩惠、林中峰、
    陳森杰、胡嘉良、伍中定、劉萃、黃明裕、劉幸茹、郭惠英
    、鄭美惠、吳素琴等人，及証人即成大汽車租賃公司負責人
    王文祿分別於警詢中指訴之情節大致相符，並有保全賠償清
    單、和解書、屏東縣潮州鎮潮和國民小學甲式財產卡、網路
    購物歷史訂單資料、國立臺南大學附屬高級中學收入（支出
    ）憑證粘存單、汽車出租契約書、國立臺南大學附屬高級中
    學財產增加單、行照各1份、財產分類明細表、警報系統時
    間表、給付證明單、屏東縣以栗國民小學物品請購（修）單
    、屏東縣潮昇國小物品請購單、發票、贓物認領保管單、扣
    押物品目錄表各2份、國立臺南大學附屬高級中學非消耗品
    增加單3紙及照片146張等在卷可稽；復有女用絲襪1條、麻
    布手套1雙、手電筒1支、麻布手套1捆、長褲2件、襯衫1件
    等扣案可資佐証，足認被告之自白與事實相符，而可信採。
    本件事証明確，被告犯行，堪以認定。
二、核被告甲○○就附表編號一、二、四、六至十四所為，均係
    犯刑法第321條第1項第2款之加重竊盜罪；就附表編號3所為
    ，係犯刑法第320條第1項之竊盜罪；就附表編號5所為，係
    犯刑法第321條第2項、第1項第2款之加重竊盜未遂罪，並按
    既遂犯之刑減輕之。又被告於附表編號6、8、9、11、14所
    示同一時間、分別在同一間學校，分別接續竊取電腦、或電
    腦主機及液晶螢幕之行為，時間及空間上顯有密接性，各行
    為獨立型薄弱，應分別視為屬個舉動之接續施行，合為包括
    一行為予以評價，而為接續犯。再附表編號6、8、9、10、
    11、12、13、14部分雖有多位保管人或使用人，但被告竊取
    之地點既均在各該學校內，顯見被告主觀上僅係欲竊取各該
    校所有之財物，至於各該財物之保管人或使用人是否多位，
    被告主觀上尚無預見或知悉，自難因各該財物之保管人或使
    用人有多位，即認被告係一行為觸犯數罪名，而為想像競合
    犯。又被告前因94年間竊盜案件，經臺灣高雄地方法院判處
    有期徒刑1年2月確定，於96年4月6日因縮短刑期執行完畢，
    有臺灣高等法院被告全國前案紀錄表附卷可參，被告於刑之
    執行完畢後，5年內故意再犯本件有期徒刑以上之罪，均應
    依累犯規定分別加重其刑。再被告經員警查獲其涉犯附表編
    號14之行為時，關於附表編號1至13之犯罪事實，雖均經被
    害人報案，但有偵查權之公務員或機關均尚未知悉犯罪行為
    人，被告乃向屏東縣警察局刑事警察大隊警員供認附表編號
    1至13之犯行，並偕同警員至犯罪地點採證及說明犯罪過程
    ，顯係對於未發覺之罪，向警員為接受裁判之意思，嗣並接
    受裁判，符合自首之要件，爰依刑法第62條前段規定，就所
    犯附表編號1至13所示之罪分別減輕其刑，並先加重後減輕
    之。至被告於附表編號1至14不同時間，在不同學校所為之
    竊盜行為，雖行竊物品種類相同，但係侵害不同所有權人之
    法益，且其犯罪時間及地點亦非相近，不具密接性，應係本
    於不同犯意，個別犯罪，而應分論併罰。
三、原審以被告罪証明確，因予論罪科刑，固非無見。但查：(一)
    按有罪之判決書，應於主文內載明所犯之罪，刑事訴訟法第
    309條前段定有明文；而其罪名如何記載，始堪謂「載明」
    ，法律並無明文，實務上固以與論罪科刑法條所揭示之罪名
    相一致為必要，但如係簡省若干文字而為記載之情形，仍須
    於全案情節與判決本旨無影響，並無礙於罪名之區別者，始
    能謂與該規定不悖（最高法院96年度台上字第3466號判決意
    旨可資參照）。查原判決認被告犯有附表編號1至14之竊盜
    罪，惟觀之該附表所載之犯罪事實，被告所犯之罪名，或係
    刑法第320條第1項之普通竊盜罪，或係同法第321條第1項第
    2款之加重竊盜既遂罪，或係同法第321條第2項、第1項第2
    款之加重竊盜未遂罪，而被告所犯上開14罪又係分論併罰，
    則原判決主文欄就被告所犯上開14罪之罪名如何，即應詳予
    載明，惟原判決主文欄僅載明「甲○○所犯如附表所示十四
    罪，均累犯，各處如附表宣告刑一欄所示之刑」，另原判決
    附表宣告刑欄又無「所犯罪名之記載」，揆之上開規定，已
    難認合法；(二)附表編號10部分，被告係持石頭毀壞破璃窗戶
    侵入室內竊盜；附表編號11部分，被告則先徒手將一樓窗戶
    之鐵窗拉開，再持石頭毀壞一樓窗戶之玻璃，業據被告供認
    在卷（見本院卷第55頁），且稽之員警就仙吉國小辦公室、
    保健中心於事發後之現狀所拍攝之照片所示，一樓窗戶之鐵
    窗確係遭歹徒拉開，並無遭不明物品剪斷受損之情事（見屏
    警刑偵竊字第19351號卷257頁），足認被告此部分之自白與
    事實相符；乃原判決未詳予審酌，而認附表編號10部分，被
    告係持不明物品毀壞破璃窗戶侵入室內竊盜；附表編號11部
    分，被告則持不明器物剪斷門窗，再毀壞一樓窗戶之玻璃，
    核與事實不符，已有未當。(三)原判決認附表編號14部分，被
    告除竊取中山國中辦公室、校長室之電腦主機及液晶螢幕外
    ，仍接續至該校合作社，欲竊取其內之液晶螢幕，惟因無法
    拆除而未得手，惟被告竊得該校辦公室、校長室之電腦主機
    及液晶螢幕，其犯罪已為既遂，不因其後未能自該校合作社
    內竊得液晶螢幕，而影響其罪責，惟原判決附表編號14犯罪
    手法欄，則認「被告竊取該校辦公室、校長室之電腦主機及
    液晶螢幕，復徒手破壞合作社的鐵窗，惟入侵室內後，欲再
    行竊取液晶螢幕一台時，因無法拆除卸移出而放棄、未遂」
    等語，則依原判決該犯罪手法欄所載，被告此次犯罪是否既
    遂，即有不明，亦有未當。(四)原判決對被告量處如附表編號
    1至14之刑，並於主文為定執行刑之諭知；但於判決事實及
    理由欄則未為「定執行之諭知」，致有判決主文與理由之矛
    盾。被告上訴，以「其曾寫14封信給所有被害人，允諾賠償
    所有被偷電腦的金額，且有供出出賣贓物給對方的名字和交
    易地點，並就附表編號1至13之犯罪事實自首，原審量刑過
    重」等情，指摘原判決不當。惟被告並未與附表編號1至14
    之被害人達成民事和解，賠償各該被害人之損害，已據被告
    於本院審理中供述在卷，另就自首部分，原判決已依法予以
    減輕其刑，被告上訴雖均無理由，然原判決既有上開可議之
    處，即屬無可維持，應由本院將原判決予以撤銷改判。爰審
    酌被告正值壯年，四肢健全，不思尋正途賺取金錢，利用國
    民中小學夜間無人看守之便，侵入校園竊取價值2至4萬元不
    等之電腦主機及螢幕，得手後，卻以2至3千元低價販售，其
    個人所得金額非高，但在社會普遍電腦化的今天，電腦主機
    失竊，相關檔案資料均已流失，對於學校行政管理及教學之
    損害程度甚鉅，兼衡其犯後態度良好，坦承犯行，並主動供
    出13件犯罪行為，坦承接受裁判等一切情狀，分別量處如附
    表編號1至14宣告刑欄所示之刑，並依法定其應執行之刑，
    以示儆懲。
四、扣案之女用絲襪1雙、麻布手套1雙及手電筒1支，均係被告
    所有，且為犯罪時所用之物，業據被告陳明在卷，應依刑法
    第38條第1項第2款規定宣告沒收。其餘扣案之襯衫、長褲及
    麻布手套，據被告供稱為其平日穿戴之衣物，亦無相關事證
    足認專供犯罪所用之物，爰不予沒收。
據上論結，應依刑事訴訟法第369條第1項前段、第364條、第299
條第1項前段，刑法第321條第1項第2款、第2項、第320條第1項
、第62條前段、第38條第1項第2款、第51條第5款，刑法施行法
第1條之1，判決如主文。
本案經檢察官張太龍到庭執行職務。
中    華    民    國    97    年    8     月    27    日
                  刑事第四庭  審判長法  官  吳志誠
                                    法  官  羅心芳
                                    法  官  陳珍如
以上正本證明與原本無異。
不得上訴。
                                    書記官  岑  玢
中    華    民    國    97    年    8     月    27    日
 附表
┌──┬────┬──────┬─────┬─────┬───┬─────┬─────────────┐
│編號│時間    │地點/被害人 │竊取財物  │犯罪手法  │使用人│所犯法條（│   宣告刑                 │
│    │        │            │          │          │      │刑法）    │                          │
├──┼────┼──────┼─────┼─────┼───┼─────┼─────────────┤
│一  │96年12月│屏東縣萬丹鄉│電腦主機液│撿拾地上石│潘恩識│第321條第1│毀越安全設備竊盜，累犯，處│
│    │25日    │萬生村丹榮路│晶螢幕各1 │頭、毀壞窗│      │項第2款   │有期徒刑伍月。            │
│    │23時5分 │403號「心橋 │台        │戶侵入辦公│      │          │                          │
│    │        │光幼稚園」辦│          │室後，徒手│      │          │                          │
│    │        │公室        │          │竊取      │      │          │                          │
├──┼────┼──────┼─────┼─────┼───┼─────┼─────────────┤
│二  │97年1月 │屏東縣潮州鎮│同上      │攀牆進入校│陳俊文│第321條第1│毀越安全設備竊盜，累犯，處│
│    │15日0時 │光華里南進路│          │園，再撿拾│      │項第2款   │有期徒刑伍月。            │
│    │10分    │2號「光華國 │          │地上石頭毀│      │          │                          │
│    │        │小」保健室  │          │壞窗戶侵入│      │          │                          │
│    │        │            │          │室內後，徒│      │          │                          │
│    │        │            │          │手竊取    │      │          │                          │
├──┼────┼──────┼─────┼─────┼───┼─────┼─────────────┤
│三  │97年1月 │屏東縣東港鎮│電腦主機1 │踹開後門（│邱崇銘│第320條第1│竊盜，累犯，處有期徒刑參月│
│    │19日0時 │興東里興東路│台        │門鎖未損壞│      │項        │。                        │
│    │29分    │43之1號「東 │          │）        │      │          │                          │
│    │        │興國小」辦公│          │          │      │          │                          │
│    │        │室          │          │          │      │          │                          │
├──┼────┼──────┼─────┼─────┼───┼─────┼─────────────┤
│四  │97年2月4│屏東縣東港鎮│電腦主機及│丟擲石頭毀│黃玉娟│第321條第1│毀越安全設備竊盜，累犯，處│
│    │日8時   │興東里長春二│液晶螢幕各│壞窗戶入侵│      │項第2款   │有期徒刑伍月。            │
│    │前某時  │路15號「東光│1台       │室內，再徒│      │          │                          │
│    │        │國小」輔導室│          │手竊取    │      │          │                          │
├──┼────┼──────┼─────┼─────┼───┼─────┼─────────────┤
│五  │97年2月4│屏東縣東港鎮│無        │攀牆進入校│吳國忠│第321條第 │踰越牆垣竊盜，未遂，累犯，│
│    │日0時53 │中正路一段10│          │園，著手竊│      │2項、第1項│處有期徒刑貳月。          │
│    │分      │號「東港國小│          │取辦公室冷│      │第2款     │                          │
│    │        │附設幼稚園」│          │氣機，惟因│      │          │                          │
│    │        │辦公室      │          │觸碰保全系│      │          │                          │
│    │        │            │          │統警示，而│      │          │                          │
│    │        │            │          │趁隙逃逸而│      │          │                          │
│    │        │            │          │未遂。    │      │          │                          │
├──┼────┼──────┼─────┼─────┼───┼─────┼─────────────┤
│六  │97年2月4│屏東縣東港鎮│電腦及液晶│隨地拾撿石│洪瓊瑛│第321條第1│毀越安全設備竊盜，累犯，處│
│    │日2時50 │船頭里船頭路│螢幕各2 台│頭毀壞家長│黃靜敏│項第2款   │有期徒刑伍月。            │
│    │分、3時0│25號「以栗國│          │會辦公室及│蔡河霖│          │                          │
│    │分許    │小」家長會辦│          │保健中心玻│      │          │                          │
│    │        │公室、保健中│          │璃窗，入侵│      │          │                          │
│    │        │心          │          │室內，再徒│      │          │                          │
│    │        │            │          │手竊取。  │      │          │                          │
├──┼────┼──────┼─────┼─────┼───┼─────┼─────────────┤
│七  │97年2月 │屏東縣潮州鎮│電腦主機1 │攀牆進入校│劉漢宗│第321條第1│踰越牆垣、毀越安全設備竊盜│
│    │22日早上│三和里華巖街│台        │園，隨地撿│      │項第2款   │，累犯，處有期徒刑伍月。  │
│    │7時前某 │1號「潮和國 │          │拾磚塊，擊│      │          │                          │
│    │時      │小」健康中心│          │破窗戶玻璃│      │          │                          │
│    │        │            │          │，入侵室內│      │          │                          │
│    │        │            │          │，再徒手行│      │          │                          │
│    │        │            │          │竊。      │      │          │                          │
├──┼────┼──────┼─────┼─────┼───┼─────┼─────────────┤
│八  │97年2月 │屏東縣潮州鎮│電腦主機8 │同上      │鍾育璇│第321條第1│踰越牆垣，毀越安全設備竊盜│
│    │22日早上│三共里北門路│台、液晶螢│          │陳育彬│項第2款   │，累犯，有期徒刑伍月。    │
│    │7時前某 │25號「潮昇國│幕7台     │          │蘇真鳳│          │                          │
│    │時      │小」課後照顧│          │          │王慶彬│          │                          │
│    │        │室、健康中心│          │          │劉益誠│          │                          │
│    │        │、教室等    │          │          │李培珍│          │                          │
│    │        │            │          │          │陳慧芬│          │                          │
│    │        │            │          │          │沈月華│          │                          │
│    │        │            │          │          │洪瑞蓮│          │                          │
├──┼────┼──────┼─────┼─────┼───┼─────┼─────────────┤
│九  │97年2月 │屏東縣萬丹鄉│電腦5台、 │翻越圍牆、│鍾小琦│第321條第1│踰越牆垣竊盜，累犯，處有期│
│    │26日7時 │萬惠村西環路│液晶螢幕1 │接續開啟未│陳盈潔│項第2款   │徒刑伍月。                │
│    │前某時  │451號「培正 │台        │鎖之教室大│許錦霞│          │                          │
│    │        │幼稚園」C棟 │          │門，徒手竊│鄭靜修│          │                          │
│    │        │MPM數學辦公 │          │取        │吳淑惠│          │                          │
│    │        │櫃檯、仙人掌│          │          │      │          │                          │
│    │        │班教室、薰衣│          │          │      │          │                          │
│    │        │草班教室、竹│          │          │      │          │                          │
│    │        │子班教室、豔│          │          │      │          │                          │
│    │        │紫荊班教室  │          │          │      │          │                          │
├──┼────┼──────┼─────┼─────┼───┼─────┼─────────────┤
│十  │97年2月 │屏東縣萬丹鄉│電腦及液晶│持石頭打破│洪嘉宏│第321條第1│毀越安全設備竊盜，累犯，處│
│    │27日1時0│新鐘村新鐘路│螢幕各1台 │玻璃窗戶，│陳俊華│項第2款   │有期徒刑伍月。            │
│    │分前某時│410號「新庄 │          │入侵室內，│      │          │                          │
│    │        │國小」辦公室│          │再徒手竊取│      │          │                          │
│    │        │            │          │          │      │          │                          │
├──┼────┼──────┼─────┼─────┼───┼─────┼─────────────┤
│十一│97年2月 │屏東縣新園鄉│電腦主機2 │先徒手拉開│林敬修│第321條第1│毀越安全設備竊盜，累犯，處│
│    │27日1時 │仙吉村仙吉路│台及液晶螢│一樓窗戶之│郭哲志│項第2款   │有期徒刑伍月。            │
│    │47分前某│91號「仙吉國│幕1台     │鐵窗，再接│黃剩惠│          │                          │
│    │時      │小」辦公室、│          │續持石頭（│      │          │                          │
│    │        │保健中心    │          │未扣案）毀│      │          │                          │
│    │        │            │          │壞一樓玻璃│      │          │                          │
│    │        │            │          │窗，入侵室│      │          │                          │
│    │        │            │          │內，再竊取│      │          │                          │
│    │        │            │          │之。      │      │          │                          │
│    │        │            │          │          │      │          │                          │
├──┼────┼──────┼─────┼─────┼───┼─────┼─────────────┤
│十二│97年3月6│臺南縣永康市│電腦主機3 │攀牆進入校│胡嘉良│第321條第1│踰越牆垣，毀越安全設備竊盜│
│    │日6時50 │中山南路948 │台、液晶螢│園，再隨地│林中峰│項第2款   │，累犯，處有期徒刑伍月。  │
│    │分前某時│號「國立臺南│幕3台     │撿拾石頭，│陳森杰│          │                          │
│    │        │大學附屬高級│          │破壞玻璃窗│伍中定│          │                          │
│    │        │中學」學生事│          │戶，侵入室│劉萃  │          │                          │
│    │        │務處        │          │內，再徒手│      │          │                          │
│    │        │            │          │竊取      │      │          │                          │
├──┼────┼──────┼─────┼─────┼───┼─────┼─────────────┤
│十三│97年3月7│高雄市苓雅區│電腦主機2 │攀牆進入校│黃明裕│第321條第1│踰越牆垣、安全設備竊盜，累│
│    │日7時40 │凱旋二路89號│台        │園，打開未│劉幸茹│項第2款   │犯，處有期徒刑伍月。      │
│    │分許前某│「國立高雄師│          │鎖之辦公室│      │          │                          │
│    │時      │範大學附屬高│          │窗戶，踰越│      │          │                          │
│    │        │級中學」總務│          │該窗戶侵入│      │          │                          │
│    │        │室          │          │室內，再徒│      │          │                          │
│    │        │            │          │手竊取。  │      │          │                          │
├──┼────┼──────┼─────┼─────┼───┼─────┼─────────────┤
│十四│97年3月 │台南市○○街│電腦主機及│攀牆進入校│郭惠英│第321條第1│踰越牆垣，毀越安全設備竊盜│
│    │11日3時 │45號「中山國│液晶螢幕各│園後，接續│鄭美惠│項第2款   │，累犯，處有期徒刑捌月。  │
│    │許前某時│中」辦公室、│2台       │在辦公室及│吳素琴│          │                          │
│    │        │校長室、合作│          │校長室徒手│      │          │                          │
│    │        │社          │          │竊取電腦主│      │          │                          │
│    │        │            │          │機及液晶螢│      │          │                          │
│    │        │            │          │幕各一台得│      │          │                          │
│    │        │            │          │逞。復以徒│      │          │                          │
│    │        │            │          │手破壞合作│      │          │                          │
│    │        │            │          │社的鐵窗，│      │          │                          │
│    │        │            │          │惟入侵室內│      │          │                          │
│    │        │            │          │後，欲接續│      │          │                          │
│    │        │            │          │再行竊取液│      │          │                          │
│    │        │            │          │晶螢幕一台│      │          │                          │
│    │        │            │          │時，因無法│      │          │                          │
│    │        │            │          │拆卸移出而│      │          │                          │
│    │        │            │          │放棄，而未│      │          │                          │
│    │        │            │          │竊得該液晶│      │          │                          │
│    │        │            │          │螢幕。    │      │          │                          │
│    │        │            │          │          │      │          │                          │
└──┴────┴──────┴─────┴─────┴───┴─────┴─────────────┘
附錄法條全文
中華民國刑法第320條第1項（普通竊盜罪）
意圖為自己或第三人不法之所有，而竊取他人之動產者，為竊盜
罪，處5年以下有期徒刑、拘役或5百元以下罰金。
中華民國刑法第321條（加重竊盜罪）
犯竊盜罪而有左列情形之一者，處六月以上、五年以下有期徒刑
：
一、於夜間侵入住宅或有人居住之建築物、船艦或隱匿其內而犯
    之者。
二、毀越門扇、牆垣或其他安全設備而犯之者。
三、攜帶兇器而犯之者。
四、結夥三人以上而犯之者。
五、乘火災、水災或其他災害之際而犯之者。
六、在車站或埠頭而犯之者。
前項之未遂犯罰之。


司法院資訊處製作；財團法人民間司法改革基金會備份。
